【裁判字號】    97,交抗,1009
【裁判日期】    971205
【裁判案由】    違反道路交通管理處罰條例
【裁判全文】
臺灣高等法院交通事件裁定            97年度交抗字第1009號
抗  告  人
即受處分人  甲○○
上列抗告人因違反道路交通管理處罰條例案件，不服台灣板橋地
方法院，中華民國九十七年五月三十日所為裁定（九十七年度交
聲更字第十二號），提起抗告，本院裁定如下：
    主  文
抗告駁回。
    理  由
一、抗告意旨略以：「紅線之劃法既然有所爭議，且主管機關有
    更好之方式（如台北市完全符合交通法規，距路面邊緣三十
    公分）卻不為之，反而一意孤行，對白紙黑字清清楚的法規
    ，竟然擴大解釋，以為只要有劃紅線，即有效力…本人違停
    處之紅線距離路面邊緣九十公分以上，主管機關沒有責任嗎
    ？該處路面平整，環境單純，能劃設三十公分為度，為什麼
    要隨便設達九十公分呢？這是不是故意陷人違規，濫開罰單
    呢…台北市絕大多數之紅線，皆符合交通法規所載三十公分
    為度，對違停之舉發產生爭議，努力降至最低。反觀台北縣
    絕大部分之紅線，不符合交通法規所載三十公分為度，不僅
    沒有虛心檢討改進，卻還要強詞奪理，擴大解釋，令人無法
    接受…紅線劃法如果完全符合規三十公分為度，可以有效，
    甚至完全避免爭議，為什麼不改呢…路經台北縣路段時，觀
    察一下紅線外停車是普遍現象，還是少數個案？這種紅線劃
    設不符法規，造成百姓誤以為只要不越線停於外側，即不違
    規的情形存在已久，且極為普遍。如果違規，長久以來警察
    放任不管，那才可恥可惡，假如本人可以數位相機舉證告發
    ，每件有一百元檢舉獎金可領的話，用手的，以散步的心情
    ，就可以每小時至少舉發一百件，每天上、下午各拍照二小
    時，一天可以舉發四百件，領取獎金四千元，月領十二萬元
    。所以，紅線劃設明顯錯誤在先，且為普遍現象，應該要知
    恥…確實改善…」等語。
二、按「禁止臨時停車線，用以指示禁止臨時停車路段，以劃設
    於道路緣石正面或頂面為原則，無緣石之道路得標繪於路面
    上，距路面邊緣以三十公分為度。本標線為紅色實線，線寬
    除設於緣石，正面者以緣石高度為準外，其餘皆為十公分。
    」、「汽車臨時停車時，應依下列規定：三、設有禁止臨時
    停車標誌、標線處所不得臨時停車。汽車停車時，應依下列
    規定：一、禁止臨時停車處所不得停車。」、「汽（機）車
    駕駛人停車時，有下列情形之一者，處新台幣（下同）六百
    元以上一千二百元以下罰鍰：一、在禁止臨時停車處所停車
    。」道路交通標誌標線號誌設置規則第一百六十九條第一項
    、第二項、道路交通安全規則第一百十一條第一項第三款、
    第一百十二條第一項第一款、道路交通管理處罰條例第三條
    第八款、第五十六條第一項第一款分別定有明文。
三、經查，
  (一)抗告人即受處分人甲○○所有之ＳＬＨ－三九二號輕型機車
    ，於民國九十六年九月十三日上午十時五十分許，為台北縣
    政府警察局新店分局員警發現停放在台北縣新店市○○路一
    九二號前，繪有紅色實線之禁止臨時停車標線處，駕駛人即
    受處分人不在場，經警拖吊機車並當場拍照後，警員填製舉
    發違反道路交通管理事件通知單，逕行舉發受處分人「紅線
    停車」，受處分人於前揭舉發通知單記載之到案日期－九十
    六年九月二十八日前，向裁決機關－台北市交通事件裁決所
    陳述意見，台北市交通事件裁決所向移送機關函詢後，認本
    件違規屬實，於九十六年十一月十四日以北市裁二字第裁二
    二－Ｃ00000000號裁決書裁處受處分人罰鍰六百元
    等情，有台北縣政府警察局北縣警交字第Ｃ0000000
    0號舉發通知單、採證照片二張、台北縣政府警察局新店分
    局九十六年十月二十二日北縣警店交裁字第○九六○○五一
    三七六號書函（即申訴回文）、台北市交通事件裁決所九十
    六年十一月十四日北市裁二字第裁二二－Ｃ0000000
    0號裁決書及送達證書附卷可稽（原審九十六年度交聲字第
    一九六一號卷第十八頁至第二十頁、第二十三頁至第二十五
    頁）。
  (二)雖然受處分人以「停車於紅線外，何來違規？」（交通違規
    案件陳述單，同前原審卷第三十四頁）、「道路緣石正面或
    頂面未劃設紅線…紅線標繪於路面上，距路面邊緣竟達九十
    公分以上…紅線劃設未按規定，誤導民眾停放…實屬不當…
    百姓停放汽車、機車皆是以不超越紅線為限，維持紅線內交
    通順暢…行之有年，從未遭取締…」（聲明異議狀，同前原
    審卷第五頁）、「道路緣石正面或頂面未劃設紅線，且路面
    上之紅線，距路面邊緣為九十公分，與規定『以三十公分為
    度』明顯不符，有陷人入罪之爭議……紅線劃設未按規定，
    誤導民眾停放…實屬不當…」（抗告狀，本院前審卷第四頁
    反面）等語置辯，否認有於劃設禁止臨時停車標線之路段停
    放機車之違規停車行為。
  (三)然而，道路交通標誌、標線、號誌之設置，係主管機關基於
    整體交通考量所為之縝密規劃，目的係為維護社會大眾使用
    道路之秩序，並以確保人車通行之安全，至禁止臨時停車紅
    實線之設置，係為考量路段實際條件及行車安全確不適停車
    所繪設，目的即在禁止車輛於繪設該類標線路段上之停車行
    為，且依道路交通標誌標線號誌設置規則第一百六十九條第
    一項、第二項及第五項之本標線設置圖例（附件）所示，紅
    色實線依該道路之行車方向靠右劃設，以劃設於道路緣石正
    面或頂面為原則，無緣石之道路得標繪於路面上，距路面邊
    緣以三十公分為度，用以指示禁止臨時停車路段，其效力當
    然包括該道路之行車方向所有道路（路面）範圍，故禁止臨
    時停車路段並不限於紅色實線之左側道路（路面），亦應包
    括紅色實線之右側道路（路面）。而標線之繪設本需視道路
    實際狀況整體考量，故有些道路雖無道路緣石，但設有高於
    道路路面之人行磚道，將紅色實線劃設於該人行磚道與道路
    路面交接之人行磚道正面或頂面，此由受處分人之聲明異議
    狀所附照片九、十（同前原審卷第十二頁）即明。本件受處
    分人所騎駛之ＳＬＨ－三九二號輕型機車停放之處所，有高
    於道路路面之人行磚道，紅色實線係依該道路之行車方向靠
    右劃設在該道路路面，雖距高起之紅磚道邊緣超過三十公分
    ，惟該路段之路面有以白色漆加繪「消防通道」標字，此有
    舉發現場片可稽（同前原審卷第九頁），由於消防通道係通
    往火災搶救困難地區○○○○○道路，經劃設後實施禁停管
    制措施，以確保地震、水災、火災等都市災害發時，救援車
    輛（包括消防車程救險車及警備車等）及時前往災害現場，
    本件依現場照片所示（同前原審卷第九頁、第二十頁），加
    繪「消防通道」白色標字之道路二邊均劃設紅色實線，一般
    用路人一望即知該處雙邊劃設紅色實線之路段，實施禁停管
    制措施，並無使人產生誤解之處至明，況且受處分人騎駛機
    車上路，應知悉且有遵守交通標誌、標線相關規定之義務，
    若其對標線之設置有所疑義時，理應立即向主管機關查詢相
    關資訊，而非逕自以自己主觀之臆測來認定，否則道路交通
    秩序將無以維持。受處分人前開所辯，仍難解免其違規行為
    之成立。
四、本件依上開採證照片所示，受處分人騎駛之上開車輛係停放
    於禁止臨時停車紅色實線右側道路（路面），足見受處分人
    確有在禁止臨時停車處所停車之違規行為。原處分機關以受
    處分人確有劃設紅色實線之處所違規停車行為，並以受處分
    人於應到案日期前到案聽候裁決，依道路交通管理處罰條例
    第五十六條第一項第一款，裁處受處分人罰鍰六百元，並無
    不合。原裁定已詳述認定受處分人違規之理由與證據，並說
    明原處分於法有據，而駁回異議，核其認事用法並無違誤，
    本件抗告意旨無理由，應予駁回。
據上論結，應依道路交通案件處理辦法第二十六條、刑事訴訟法
第四百十二條，裁定如主文。
中    華    民    國    97    年    12    月    5     日
                  刑事第十三庭審判長法  官  曾德水
                                    法  官  趙文卿
                                    法  官  林婷立
以上正本證明與原本無異。
不得再抗告。
                                    書記官  王增華
中    華    民    國    97    年    12    月    5     日


司法院資訊處製作；財團法人民間司法改革基金會備份。
